---
title: "Raport - stereotypy dotyczące płci"
author: "Alicja Kuśnierz, Dorota Jabłońska"
date: "2026-02-11"
output:
  html_document:
    df_print: paged
  pdf_document:
    fig_width: 10
    fig_height: 8
---



## O zestawie danych

#### **Źrodło danych:** https://osf.io/trkyc/files/w6bt3
#### **Metoda zbierania danych:** CAWI (SurveyMonkey, Qualtrics), PAPI(rzadkie przypadki)
#### **Okres realizacji:** 2018–2020
#### **Jednostka analizy:** pojedynczy respondent




## Charakterystyka zakresu tematycznego *Towards Gender Harmony*

Projekt *Towards Gender Harmony* to międzynarodowe przedsięwzięcie badawcze analizujące współczesne rozumienie męskości i kobiecości oraz funkcjonowanie stereotypów płciowych w różnych kulturach. W badaniu uczestniczyło ponad **160 naukowców z 62 krajów**, obejmujących **6 kontynentów**, co czyni je jednym z najszerszych projektów tego typu w naukach społecznych.

Badania przeprowadzono w latach **2018–2020**, głównie wśród studentów. Zastosowano dobór dogodnościowy, zatem badanie nie może być uogólnione na populację. Zebrano **33 313 obserwacji** i **286 zmiennych**, obejmujących m.in. postawy wobec ról płciowych, stereotypy płciowe, samoocenę tożsamości płciowej oraz dane demograficzne.

## Główne cele projektu
- identyfikacja cech i zachowań przypisywanych kobietom i mężczyznom we współczesnych kulturach;  
- analiza podobieństw i różnic w **stereotypach płciowych** między krajami;  
- badanie zjawiska **precarious manhood** (przekonania, że męskość jest trudna do zdobycia i łatwa do utraty);  
- ocena wpływu przekonań dotyczących płci na postawy wobec **równości płci** oraz zachowania wspierające równość.

Zespół projektu udostępnił **otwarty zbiór danych (open-access dataset)** oraz opublikował liczne artykuły, w tym pracę w *Nature Scientific Data*.




## Na czym skupiamy się w raporcie
Celem naszego raportu jest przyjrzenie się postawom społecznym względem dwóch wybranych cech u mężczyzn i kobiet: wrażliwości i rywalizacji. 

##### Zbadamy postawy względem tych cech u respondentów zróżnicowanych ze względu na:
- Płeć
- Kraj pochodzenia
- Wiek
- Dziedzin nauki, w których specjalizują się respondenci

Dodatkowo przyjrzymy się bliżej poniższym pytaniom badawczym, wykonując dla nich testy statystyczne:


## Pytania badawcze 
- Czy postrzegany pożądany poziom **rywalizacji kobiet** różni się w zależności od płci respondenta?
- Czy postrzegany pożądany poziom **rywalizacji mężczyzn** różni się w zależności od płci respondenta?
- Czy postrzegany pożądany poziom **wrażliwości kobiet** różni się w zależności od płci respondenta?
- Czy postrzegany pożądany poziom **wrażliwości mężczyzn** różni się w zależności od płci respondenta?


## Zmienne niezależne

- Wiek (braki danych: 5.6%) - zmienna ilorazowa
- Płeć (braki danych: 3%) - zmienna dychotomiczna
- Kraj (braki danych: 0%) - zmienna nominalna
- Dziedzina wykształcenia (braki danych: 7%) - zmienna nominalna

**Strategia dotycząca brakow danych: Analizy przeprowadzono na obserwacjach z dostępnymi danymi dla analizowanych zmiennych.**


## Zmienne zależne

Postawy względem:

- rywalizacji: u kobiet i mężczyzn - zmienna porządkowa 1(wcale nie pożądana cecha) - 7(bardzo pożądana cecha)
- wrażliwość u kobiet i mężczyzn - zmienna porządkowa 1(wcale nie pożądana cecha) - 7(bardzo pożądana cecha)

**Braki danych dla tej kategorii zmiennych - około 1% zatem przy analizie nie uwzględniamy komórek z brakami**


## Wczytanie danych i bibliotek
```{r, include=FALSE}
options(tinytex.verbose = TRUE)
```

```{r}
library(tidyverse)
library(readxl)
library(rio)
library(dplyr)
library(rstatix)


gender_df <- import("DataBaseTGH.xlsx")
gender_df <- gender_df %>% select(Id, Country, Age, Gender, Sexual_orientation, Highest_education, Major, Prescriptions_women_agency_3_competitive, Prescriptions_men_agency_3_competitive, Prescriptions_women_communion_5_sensitive, Prescriptions_men_communion_5_sensitive)

```
#### Braki danych
```{r}
colSums(is.na(gender_df))
```

## Dane demograficzne

#### Ilość respondentów wg państw
```{r, fig.width=10, fig.height=8}

country_counts <- gender_df %>% group_by(Country) %>% summarise(Id = n()) %>% ungroup() %>% arrange(desc(Id))

country_counts %>% slice(1:31) %>% ggplot(aes(x = reorder(Country, Id), y = Id)) + geom_col(fill = "#2E8B57") + coord_flip() + labs(title = "Państwa wg. liczebności #1", x = "Country", y = "Count") + theme_minimal() + theme(plot.title = element_text(face = "bold")) +labs(y="Liczebność", x="Państwo")

```
```{r, fig.width=10, fig.height=8}

country_counts %>% slice(32:62) %>% ggplot(aes(x = reorder(Country, Id), y = Id)) + geom_col(fill = "#2E8B57") + coord_flip() + scale_y_continuous(limits = c(0, 2500)) + labs(title = "Państwa wg. liczebności #2", x = "Country", y = "Count") + theme_minimal() + theme(plot.title = element_text(face = "bold")) +labs(y="Liczebność", x="Państwo")
```


#### Ilość respondentów wg wieku
```{r}
gender_df$Age <- as.numeric(gender_df$Age)
gender_df %>% na.omit() %>% ggplot(aes(x = Age)) + geom_density(fill = "#87CEEB", alpha = 0.6, color = NA) + scale_x_continuous(breaks = seq(10, 65, by = 5)) + theme_minimal() + labs(x="Wiek", y="Gęstość")

```



#### Ilość respondentów wg płci
```{r}

gender_df %>% na.omit() %>% mutate(Gender_Recoded = case_when(Gender == "Female" ~ "Female", Gender == "Male" ~ "Male", TRUE ~ "Other")) %>% ggplot(aes(x = Gender_Recoded, fill = Gender_Recoded)) + geom_bar() + scale_fill_manual(
    values = c(
      "Female" = "#87CEEB", 
      "Male"   = "#2E8B57", 
      "Other"  = "grey" )) + theme_minimal() + labs(x = "Płeć", y = "Liczebność")


```

#### Ilość respondentów według kierunku studiów
```{r, fig.width=10, fig.height=8}

conditions <- c(
  "Engineering",
  "Fine Arts (Music, Painting, Literature)",
  "Other Health Care/Social Work Professions",
  "Business",
  "Other Social Sciences (History, Sociology, etc.)",
  "Law",
  "Education/Teaching",
  "Sciences (Chemistry, Biology, etc.)",
  "Mathematics/Statistics",
  "Medicine with the goal of becoming a doctor",
  "Computer Science",
  "Psychology (General)",
  "Sport Sciences",
  "Psychology with the goal of becoming a  clinical practitioner",
  "Psychology with the goal of becoming a clinical practitioner",
  "Theology/Religious Studies",
  "Other/more than one"
)

replacement <- c(
  "Engineering",
  "Fine Arts",
  "Health Care/Social Work",
  "Business",
  "Social Sciences",
  "Law",
  "Education/Teaching",
  "Sciences",
  "Mathematics/Statistics",
  "Medicine",
  "Computer Science",
  "Psychology",
  "Sport Sciences",
  "Psychology",
  "Psychology",
  "Theology/Religious Studies",
  "Other/more than one"
)


map <- setNames(replacement, conditions)

gender_df$Major <- recode(gender_df$Major, !!!map)


gender_df <- gender_df %>%
  mutate(Major = factor(Major,
                        levels = names(sort(table(Major)))))

gender_df  %>%
  na.omit() %>% 
  count(Major) %>%
  ggplot(aes(x = Major, y = n)) +
  geom_col(fill = "#87CEEB") +
  coord_flip() +
  theme_minimal() +
  labs(x = "Kierunek", y = "Liczebność")

```


## Analiza zmiennych

### Rywalizacja
```{r}
rywalizacja_df <- gender_df %>% select(Id,Gender,Prescriptions_women_agency_3_competitive, Prescriptions_men_agency_3_competitive) 

names(rywalizacja_df) <- c("Id","Płeć", "Kobiety", "Mężczyźni")   

rywalizacja_df %>% pivot_longer(
  cols=c(Kobiety, Mężczyźni),
  names_to= "measure",
    values_to= "value" ) %>% filter(!is.na(value)) %>% 
  mutate(measure=factor(measure, levels=c("Kobiety", "Mężczyźni")))%>% 
  ggplot(aes(x=measure, y=value, fill = measure)) + geom_boxplot() + labs(x = "Płeć", y="Rywalizacja 1-7") + scale_fill_manual(values = c(
    "Kobiety" = "#87CEEB",      
    "Mężczyźni" = "#2E8B57"    
  )) + ggtitle("Postrzeganie rywalizacji u płci") + theme_minimal()
```
```{r}
rywalizacja_df %>% filter (Płeć == "Female") %>% pivot_longer(
  cols=c(Kobiety, Mężczyźni),
  names_to= "measure",
    values_to= "value" ) %>% filter(!is.na(value)) %>% 
  mutate(measure=factor(measure, levels=c("Kobiety", "Mężczyźni")))%>% 
  ggplot(aes(x=measure, y=value, fill = measure)) + geom_boxplot()  + labs(x = "Płeć", y="Rywalizacja 1-7") + scale_fill_manual(values = c(
    "Kobiety" = "#87CEEB",      
    "Mężczyźni" = "#2E8B57"    
  )) + ggtitle("Postrzeganie rywalizacji wg kobiet") + theme_minimal()
```
```{r}
rywalizacja_df %>% filter (Płeć == "Male") %>% pivot_longer(
  cols=c(Kobiety, Mężczyźni),
  names_to= "measure",
    values_to= "value" ) %>% filter(!is.na(value)) %>% 
  mutate(measure=factor(measure, levels=c("Kobiety", "Mężczyźni")))%>% 
  ggplot(aes(x=measure, y=value, fill = measure)) + geom_boxplot() + labs(x = "Płeć", y="Rywalizacja 1-7") + scale_fill_manual(values = c(
    "Kobiety" = "#87CEEB",      
    "Mężczyźni" = "#2E8B57"    
  )) + ggtitle("Postrzeganie rywalizacji wg mężczyzn") + theme_minimal()
```




#### Czy postrzegany pożądany poziom **rywalizacji kobiet** różni się w zależności od płci respondenta?

**Stosujemy Test U Manna-Whitneya**
```{r}
rywalizacja_df2 <- rywalizacja_df %>%
  filter(Płeć %in% c("Female", "Male"))

rywalizacja_df2$Płeć <- factor(rywalizacja_df2$Płeć)

wilcox.test(Kobiety ~ Płeć,
            data = rywalizacja_df2,
            exact = FALSE)
```

**Poziom istotności p < 2.2e-16 wskazuje na istnienie różnic pomiędzy grupami. Należy zbadać jak silne są różnice.**

```{r}
wilcox_effsize(rywalizacja_df2, Kobiety ~ Płeć)
```

**Możemy zauważyć, że różnice są niewielkie**






#### Czy postrzegany pożądany poziom **rywalizacji mężczyzn** różni się w zależności od płci respondenta?

```{r}
rywalizacja_df2 <- rywalizacja_df %>%
  filter(Płeć %in% c("Female", "Male"))

rywalizacja_df2$Płeć <- factor(rywalizacja_df2$Płeć)

wilcox.test(Mężczyźni ~ Płeć,
            data = rywalizacja_df2,
            exact = FALSE)


```
**Poziom istotności p = 0.01986 wskazuje na istnienie różnic pomiędzy grupami. Należy zbadać jak silne są różnice.**

```{r}
wilcox_effsize(rywalizacja_df2, Mężczyźni ~ Płeć)
```
**Możemy zauważyć, że różnice są niewielkie**


##### Różne kraje
```{r}
rywalizacja_kraje_df <- gender_df %>% filter(Country == "Poland" | Country == "USA" | Country == "Brazil" | Country == "Netherlands" | Country == "Pakistan" | Country == "Iran" | Country == "India" | Country == "Germany" | Country == "China" | Country == "Japan" ) %>% select(Id,Country,Prescriptions_women_agency_3_competitive, Prescriptions_men_agency_3_competitive) 

names(rywalizacja_kraje_df) <- c("Id","Kraj","Kobiety", "Mężczyźni")   

rywalizacja_kraje_df %>% pivot_longer(
  cols=c(Kobiety, Mężczyźni),
  names_to= "measure",
    values_to= "value" ) %>% filter(!is.na(value)) %>%  
  ggplot(aes(y=value, x=Kraj, fill = measure)) + geom_boxplot() + theme(axis.text.x = element_text(size=7, angle=45)) + labs(x = "Kraj zamieszkania", y="Rywalizacja 1-7")+ scale_fill_manual(values = c(
    "Kobiety" = "#87CEEB",     
    "Mężczyźni" = "#2E8B57"   
  )) + ggtitle("Postrzeganie rywalizacji wg. kraju zamieszkania") 
```


#### Różne dziedziny
```{r}
rywalizacja_dziedzina_df <- gender_df %>% filter(Major =="Engineering" |  Major =="Psychology" |  Major =="Business" | Major =="Social Sciences" | Major =="Sciences" | Major =="Mathematics/Statistics" |  Major == "Medicine" | Major == "Sport Sciences") %>% select(Id,Major,Prescriptions_women_agency_3_competitive, Prescriptions_men_agency_3_competitive) 

names(rywalizacja_dziedzina_df) <- c("Id","Dziedzina","Kobiety", "Mężczyźni")   

rywalizacja_dziedzina_df %>% pivot_longer(
  cols=c(Kobiety, Mężczyźni),
  names_to= "measure",
    values_to= "value" ) %>% filter(!is.na(value)) %>%  
  ggplot(aes(y=value, x=Dziedzina, fill = measure)) + geom_boxplot() + theme(axis.text.x = element_text(size=7, angle=45)) + labs(x = "Dziedziny wykształcenia", y="Rywalizacja 1-7") + ggtitle("Postrzeganie rywalizacji wg. dziedziny wykształcenia")+ scale_fill_manual(values = c(
    "Kobiety" = "#87CEEB",      
    "Mężczyźni" = "#2E8B57")) 
```

### Wrażliwość

```{r}
wrazliwosc_df <- gender_df %>% select(Id,Gender,Prescriptions_women_communion_5_sensitive, Prescriptions_men_communion_5_sensitive) 

names(wrazliwosc_df) <- c("Id","Płeć", "Kobiety", "Mężczyźni")   

wrazliwosc_df %>% pivot_longer(
  cols=c(Kobiety, Mężczyźni),
  names_to= "measure",
    values_to= "value" ) %>% filter(!is.na(value)) %>%  
  mutate(measure=factor(measure, levels=c("Kobiety", "Mężczyźni")))%>%  
  ggplot(aes(x=measure, y=value, fill = measure)) + geom_boxplot() + theme(axis.text.x = element_text(size=7, angle=45)) + labs(x = "Płeć", y="Wrażliwość 1-7") + scale_fill_manual(values = c(
    "Kobiety" = "#87CEEB",      
    "Mężczyźni" = "#2E8B57"    
  )) + ggtitle("Postrzeganie wrażliwości u płci") + theme_minimal()
```

```{r}
wrazliwosc_df %>% filter(Płeć == "Female") %>% pivot_longer(
  cols=c(Kobiety, Mężczyźni),
  names_to= "measure",
    values_to= "value" ) %>% filter(!is.na(value)) %>%  
  mutate(measure=factor(measure, levels=c("Kobiety", "Mężczyźni")))%>%  
  ggplot(aes(x=measure, y=value, fill = measure)) + geom_boxplot() + theme(axis.text.x = element_text(size=7, angle=45)) + labs(x = "Płeć", y="Wrażliwość 1-7") + scale_fill_manual(values = c(
    "Kobiety" = "#87CEEB",      
    "Mężczyźni" = "#2E8B57"    
  )) + ggtitle("Postrzeganie wrażliwości wg kobiet") + theme_minimal()
```
```{r}
wrazliwosc_df %>% filter(Płeć == "Male") %>% pivot_longer(
  cols=c(Kobiety, Mężczyźni),
  names_to= "measure",
    values_to= "value" ) %>% filter(!is.na(value)) %>%  
  mutate(measure=factor(measure, levels=c("Kobiety", "Mężczyźni")))%>%  
  ggplot(aes(x=measure, y=value, fill = measure)) + geom_boxplot() + theme(axis.text.x = element_text(size=7, angle=45)) + labs(x = "Płeć", y="Wrażliwość 1-7") + scale_fill_manual(values = c(
    "Kobiety" = "#87CEEB",      
    "Mężczyźni" = "#2E8B57"    
  )) + ggtitle("Postrzeganie wrażliwości wg mężczyzn") + theme_minimal()
```



#### Czy postrzegany pożądany poziom **wrażliwości kobiet** różni się w zależności od płci respondenta?

```{r}
wrazliwosc_df2 <- wrazliwosc_df %>%
  filter(Płeć %in% c("Female", "Male"))

wrazliwosc_df2$Płeć <- factor(wrazliwosc_df2$Płeć)

wilcox.test(Kobiety ~ Płeć,
            data = wrazliwosc_df2,
            exact = FALSE)
```
**Poziom istotności p = 4.76e-10 wskazuje na istnienie różnic pomiędzy grupami. Należy zbadać jak silne są różnice.**

```{r}
wilcox_effsize(wrazliwosc_df2, Kobiety ~ Płeć)
```
**Zaobserwowane różnice są niewielkie**






#### Czy postrzegany pożądany poziom **wrażliwości mężczyzn** różni się w zależności od płci respondenta?

```{r}
wrazliwosc_df2 <- wrazliwosc_df %>%
  filter(Płeć %in% c("Female", "Male"))

wrazliwosc_df2$Płeć <- factor(wrazliwosc_df2$Płeć)

wilcox.test(Mężczyźni ~ Płeć,
            data = wrazliwosc_df2,
            exact = FALSE)


```
**Poziom istotności p < 2.2e-16 wskazuje na istnienie różnic pomiędzy grupami. Należy zbadać jak silne są różnice.**

```{r}
wilcox_effsize(wrazliwosc_df2, Mężczyźni ~ Płeć)
```

**Zaobserwowane różnice są niewielkie**


#### Różne kraje

```{r}
wrazliwosc_kraje_df <- gender_df %>% filter(Country == "Poland" | Country == "USA" | Country == "Brazil" | Country == "Netherlands" | Country == "Pakistan" | Country == "Iran" | Country == "India" | Country == "Germany" | Country == "China" | Country == "Japan" ) %>% select(Id,Country,Prescriptions_women_communion_5_sensitive, Prescriptions_men_communion_5_sensitive) 

names(wrazliwosc_kraje_df) <- c("Id","Kraj","Kobiety", "Mężczyźni")   

wrazliwosc_kraje_df %>% pivot_longer(
  cols=c(Kobiety, Mężczyźni),
  names_to= "measure",
    values_to= "value" )%>% filter(!is.na(value)) %>% 
  ggplot(aes(y=value, x=Kraj, fill = measure)) + geom_boxplot() + theme(axis.text.x = element_text(size=7, angle=45)) + labs(x = "Kraj zamieszkania", y="Wrażliwość 1-7")+ scale_fill_manual(values = c(
    "Kobiety" = "#87CEEB",      
    "Mężczyźni" = "#2E8B57"    
  )) + ggtitle("Postrzeganie wrażliwości wg. kraju zamieszkania") 
```

#### Różne dziedziny

```{r}
wrazliwosc_dziedziny_df <- gender_df %>% filter(Major =="Engineering" |  Major =="Psychology" |  Major =="Business" | Major =="Social Sciences" | Major =="Sciences" | Major =="Mathematics/Statistics" |  Major == "Medicine" | Major == "Sport Sciences") %>% select(Id,Major,Prescriptions_women_communion_5_sensitive, Prescriptions_men_communion_5_sensitive) 

names(wrazliwosc_dziedziny_df) <- c("Id","Dziedzina","Kobiety", "Mężczyźni")   

wrazliwosc_dziedziny_df %>% pivot_longer(
  cols=c(Kobiety, Mężczyźni),
  names_to= "measure",
    values_to= "value" ) %>% filter(!is.na(value)) %>%  
  ggplot(aes(y=value, x=Dziedzina, fill = measure)) + geom_boxplot() + theme(axis.text.x = element_text(size=7, angle=45)) + labs(x = "Dziedziny wykształcenia", y="Wrażliwość 1-7") + ggtitle("Postrzeganie wrażliwości wg. dziedziny wykształcenia")+ scale_fill_manual(values = c(
    "Kobiety" = "#87CEEB",      
    "Mężczyźni" = "#2E8B57"    
  )) 
```

```{r}
gender_df %>%filter(!is.na(Prescriptions_women_communion_5_sensitive))%>%filter(!is.na(Prescriptions_women_agency_3_competitive)) %>%   ggplot(aes(x = Prescriptions_women_communion_5_sensitive, y = Prescriptions_women_agency_3_competitive)) + geom_jitter(colour="#2E8B57", alpha=0.2)+ ggtitle("Wrażliwość a rywalizacja u kobiet") + labs(x = "Wrażliwość", y="Rywalizacja") + theme_minimal()

gender_df %>% na.omit() %>% ggplot(aes(x = factor(Prescriptions_women_communion_5_sensitive
), fill = factor(Prescriptions_women_agency_3_competitive))) + geom_bar(position="dodge", colour="#2E8B57") + ggtitle("Wrażliwość a rywalizacja u kobiet") + labs(x = "Wrażliwość", y="Liczebność", fill="Rywalizacja") + theme_minimal()

```

```{r}
gender_df %>% filter(!is.na(Prescriptions_men_communion_5_sensitive)) %>%  filter(!is.na(Prescriptions_men_agency_3_competitive)) %>% ggplot(aes(x = Prescriptions_men_communion_5_sensitive, y = Prescriptions_men_agency_3_competitive)) + geom_jitter(colour="#87CEEB", alpha=0.2)+ ggtitle("Wrażliwość a rywalizacja u mężczyzn") + labs(x = "Wrażliwość", y="Rywalizacja") + theme_minimal()

gender_df %>% na.omit() %>% ggplot(aes(x = factor(Prescriptions_men_communion_5_sensitive
), fill = factor(Prescriptions_men_agency_3_competitive))) + geom_bar(position="dodge", colour="#87CEEB") + ggtitle("Wrażliwość a rywalizacja u mężczyzn") + labs(x = "Wrażliwość", y="Liczebność", fill="Rywalizacja") + theme_minimal()

```

## Wnioski

#### Odpowiedzi na pytania badawcze

- Czy postrzegany pożądany poziom **rywalizacji kobiet** różni się w zależności od płci respondenta?
- Czy postrzegany pożądany poziom **rywalizacji mężczyzn** różni się w zależności od płci respondenta?
- Czy postrzegany pożądany poziom **wrażliwości kobiet** różni się w zależności od płci respondenta?
- Czy postrzegany pożądany poziom **wrażliwości mężczyzn** różni się w zależności od płci respondenta?

Analiza statystyczna wykazała, że dla każdego z powyższych pytań badawczych istnieje różnica w postrzeganiu badanej kwestii w zależności od płci respondenta, jednak jest ona niewielka. Biorąc pod uwagę wielkość zestawu danych możemy dojść do wniosku, że uzyskane wyniki są istotne statystycznie ale nie merytorycznie.

#### Dodatkowe wnioski

Na podstawie wykresów można wysnuć wiele dodatkowych wniosków, poniżej kilka przykładowych:

- Mężczyźni postrzegają pożądany poziom rywalizacji oraz wrażliwości za bardziej zbliżony dla obu płci niż kobiety, co możemy zaobserwować na podstawie bardziej zbliżonego położenia boxplotów (choć różnica nie jest znacząca)

- Pożądany poziom rywalizacji jest najbardziej zróżnicowany pomiędzy płciami dla Niemiec, USA i Polski, gdzie wskazywane wartości nie mają części wspólnej

- Pożądany poziom rywalizacji jest najmniej zróżnicowany pomiędzy płciami dla Iranu - mediana jest ta sama dla obu płci

- Pożądany poziom wrażliwości jest najmniej zróżnicowany pomiędzy płciami dla Iranu i Japoni - mediana jest ta sama dla obu płci

- Pożądany poziom wrażliwości jest najmniej zróżnicowany pomiędzy płciami dla Brazylii


**Wyniki badań nie mogą zostać uogólnoine na populacje ze względu na nielosowy charakter doboru.**


