---
title: "Raporty"
output: html_document
date: "2025-12-06"
---
# Raport - stereotypy dotyczące płci



## O zestawie danych

#### Źrodło danych: 
https://osf.io/trkyc/files/w6bt3

#### Podsumowanie projektu *Towards Gender Harmony*

Projekt *Towards Gender Harmony* to międzynarodowe przedsięwzięcie badawcze analizujące współczesne rozumienie męskości i kobiecości oraz funkcjonowanie stereotypów płciowych w różnych kulturach. W badaniu uczestniczyło ponad **160 naukowców z 62 krajów**, obejmujących **6 kontynentów**, co czyni je jednym z najszerszych projektów tego typu w naukach społecznych.

Badania przeprowadzono w latach **2018–2020**, głównie wśród studentów. Zebrano **33 313 obserwacji** i **286 zmiennych**, obejmujących m.in. postawy wobec ról płciowych, stereotypy płciowe, samoocenę tożsamości płciowej oraz dane demograficzne.

##### Główne cele projektu
- identyfikacja cech i zachowań przypisywanych kobietom i mężczyznom we współczesnych kulturach;  
- analiza podobieństw i różnic w **stereotypach płciowych** między krajami;  
- badanie zjawiska **precarious manhood** (przekonania, że męskość jest trudna do zdobycia i łatwa do utraty);  
- ocena wpływu przekonań dotyczących płci na postawy wobec **równości płci** oraz zachowania wspierające równość.

Zespół projektu udostępnił **otwarty zbiór danych (open-access dataset)** oraz opublikował liczne artykuły, w tym pracę w *Nature Scientific Data*.




## Na czym skupiamy się w raporcie
Celem naszego raportu jest przyjrzenie się postawom społecznym względem dwóch wybranych cech u mężczyzn i kobiet: wrażliwości i rywalizacji. 

##### Zbadamy postawy względem tych cech u respondentów zróżnicowanych ze względu na:
- Płeć
- Kraj pochodzenia
- Wiek
- Dziedzin nauki, w których specjalizują się respondenci

```{r}

library(tidyverse)
library(readxl)
library(rio)

#setwd("C:\\Users\\alicj\\Documents\\R")
gender_df <- import("DataBaseTGH.xlsx")

```



## Dane demograficzne

#### Ilość respondentów wg państw
```{r}

country_counts <- gender_df %>% group_by(Country) %>% summarise(Id = n()) %>% ungroup() %>% arrange(desc(Id))

country_counts %>% slice(1:31) %>% ggplot(aes(x = reorder(Country, Id), y = Id)) + geom_col(fill = "#2E8B57") + coord_flip() + labs(title = "Państwa wg. liczebności #1", x = "Country", y = "Count") + theme_minimal() + theme(plot.title = element_text(face = "bold")) +labs(y="Liczebność", x="Państwo")

```
```{r}

country_counts %>% slice(32:62) %>% ggplot(aes(x = reorder(Country, Id), y = Id)) + geom_col(fill = "#2E8B57") + coord_flip() + scale_y_continuous(limits = c(0, 2500)) + labs(title = "Państwa wg. liczebności #2", x = "Country", y = "Count") + theme_minimal() + theme(plot.title = element_text(face = "bold")) +labs(y="Liczebność", x="Państwo")
```


#### Ilość respondentów wg wieku
```{r}
gender_df$Age <- as.numeric(gender_df$Age)
gender_df %>% na.omit() %>% ggplot(aes(x = Age)) + geom_density(fill = "#87CEEB", alpha = 0.6, color = NA) + scale_x_continuous(breaks = seq(10, 65, by = 5)) + theme_minimal() + labs(x="Wiek", y="Gęstość")

```



#### Ilość respondentów wg płci
```{r}

gender_df %>% na.omit() %>% mutate(Gender_Recoded = case_when(Gender == "Female" ~ "Female", Gender == "Male" ~ "Male", TRUE ~ "Other")) %>% ggplot(aes(x = Gender_Recoded, fill = Gender_Recoded)) + geom_bar() + scale_fill_manual(
    values = c(
      "Female" = "#87CEEB", 
      "Male"   = "#2E8B57", 
      "Other"  = "grey" )) + theme_minimal() + labs(x = "Płeć", y = "Liczebność")


```


#### Ilość respondentów wg orientacji seksualnej
```{r}
gender_df <- gender_df %>%
  mutate(Sexual_orientation = factor(Sexual_orientation,
                        levels = names(sort(table(Sexual_orientation)))))

gender_df %>%
  na.omit() %>%
  count(Sexual_orientation) %>%
  ggplot(aes(x = Sexual_orientation, y = n)) +
  geom_col(fill = "#87CEEB") +
  coord_flip() +
  theme_minimal() +
  labs(x = "Orientacja seksualna", y = "Liczebność")


```


#### Ilość respondentów wg stanu cywilnego

```{r}
gender_df <- gender_df %>%
  mutate(Marital_status = factor(Marital_status,
                        levels = names(sort(table(Marital_status)))))

gender_df %>%
  na.omit() %>%
  count(Marital_status) %>%
  ggplot(aes(x = Marital_status, y = n)) +
  geom_col(fill = "#87CEEB") +
  coord_flip() +
  theme_minimal() +
  labs(x = "Stan cywilny", y = "Liczebność")

```

#### Ilość respondentów wg wykształcenia

```{r}
gender_df <- gender_df %>%
  mutate(Highest_education = factor(Highest_education,
                        levels = names(sort(table(Highest_education)))))

gender_df %>%
  na.omit() %>%
  count(Highest_education) %>%
  ggplot(aes(x = Highest_education, y = n)) +
  geom_col(fill = "#87CEEB") +
  coord_flip() +
  theme_minimal() +
  labs(x = "Poziom edukacji", y = "Liczebność")

```
```{r}

conditions <- c(
  "Engineering",
  "Fine Arts (Music, Painting, Literature)",
  "Other Health Care/Social Work Professions",
  "Business",
  "Other Social Sciences (History, Sociology, etc.)",
  "Law",
  "Education/Teaching",
  "Sciences (Chemistry, Biology, etc.)",
  "Mathematics/Statistics",
  "Medicine with the goal of becoming a doctor",
  "Computer Science",
  "Psychology (General)",
  "Sport Sciences",
  "Psychology with the goal of becoming a clinical practitioner",
  "Theology/Religious Studies",
  "Other/more than one",
  "Psychology with the goal of becoming a clinical practitioner"
)

replacement <- c(
  "Engineering",
  "Fine Arts",
  "Health Care/Social Work",
  "Business",
  "Social Sciences",
  "Law",
  "Education/Teaching",
  "Sciences",
  "Mathematics/Statistics",
  "Medicine",
  "Computer Science",
  "Psychology",
  "Sport Sciences",
  "Psychology",
  "Theology/Religious Studies",
  "Other/more than one",
  "Psychology"
)

#gender_df <-gender_df_raw
#gender_df_raw <- gender_df

library(dplyr)

map <- setNames(replacement, conditions)

gender_df$Major <- recode(gender_df$Major, !!!map)



gender_df <- gender_df %>%
  mutate(Major = factor(Major,
                        levels = names(sort(table(Major)))))


gender_df %>%
  na.omit() %>%
  count(Major) %>%
  ggplot(aes(x = Major, y = n)) +
  geom_col(fill = "#87CEEB") +
  coord_flip() +
  theme_minimal() +
  labs(x = "Dziedina", y = "Liczebność")


```



#### Ilość respondentów wg religii
```{r}

gender_df$Faith[gender_df$Faith == "Ortodox Christian (Greek, Russian, Armenian etc.)"] <- "Orthodox"


gender_df <- gender_df %>%
  mutate(Faith = factor(Faith,
                        levels = names(sort(table(Faith)))))


gender_df %>% na.omit() %>% ggplot(aes(Faith)) + geom_bar(fill = "#87CEEB") + coord_flip() + theme_minimal() + labs(x = "Religia", y="Liczebność")

```

## Analiza zmiennych

#### Rywalizacja
```{r}
rywalizacja_df <- gender_df %>% select(Id,Prescriptions_women_agency_3_competitive, Prescriptions_men_agency_3_competitive) 

names(rywalizacja_df) <- c("Id","Kobiety", "Mężczyźni")   

rywalizacja_df %>% pivot_longer(
  cols=c(Kobiety, Mężczyźni),
  names_to= "measure",
    values_to= "value" ) %>% 
  mutate(measure=factor(measure, levels=c("Kobiety", "Mężczyźni")))%>% 
  ggplot(aes(x=measure, y=value, fill = measure)) + geom_boxplot() + theme(axis.text.x = element_text(size=7, angle=45)) + labs(x = "Płeć", y="Rywalizacja 1-7") + scale_fill_manual(values = c(
    "Kobiety" = "#2E8B57",      
    "Mężczyźni" = "#87CEEB"    
  )) + ggtitle("Postrzeganie rywalizacji u płci")
```
##### Różne kraje
```{r}
rywalizacja_kraje_df <- gender_df %>% filter(Country == "Poland" | Country == "USA" | Country == "Brazil" | Country == "Netherlands" | Country == "Pakistan" | Country == "Iran" | Country == "India" | Country == "Germany" | Country == "China" | Country == "Japan" ) %>% select(Id,Country,Prescriptions_women_agency_3_competitive, Prescriptions_men_agency_3_competitive) 

names(rywalizacja_kraje_df) <- c("Id","Kraj","Kobiety", "Mężczyźni")   

rywalizacja_kraje_df %>% pivot_longer(
  cols=c(Kobiety, Mężczyźni),
  names_to= "measure",
    values_to= "value" ) %>% 
  ggplot(aes(y=value, x=Kraj, fill = measure)) + geom_boxplot() + theme(axis.text.x = element_text(size=7, angle=45)) + labs(x = "Kraj zamieszkania", y="Rywalizacja 1-7")+ scale_fill_manual(values = c(
    "Kobiety" = "#2E8B57",     
    "Mężczyźni" = "#87CEEB"   
  )) + ggtitle("Postrzeganie rywalizacji wg. kraju zamieszkania")
```


#### Wrażliwość

```{r}
wrazliwosc_df <- gender_df %>% select(Id,Prescriptions_women_communion_5_sensitive, Prescriptions_men_communion_5_sensitive) 

names(wrazliwosc_df) <- c("Id","Kobiety", "Mężczyźni")   

wrazliwosc_df %>% pivot_longer(
  cols=c(Kobiety, Mężczyźni),
  names_to= "measure",
    values_to= "value" ) %>% 
  mutate(measure=factor(measure, levels=c("Kobiety", "Mężczyźni")))%>% 
  ggplot(aes(x=measure, y=value, fill = measure)) + geom_boxplot() + theme(axis.text.x = element_text(size=7, angle=45)) + labs(x = "Płeć", y="Wrażliwość 1-7") + scale_fill_manual(values = c(
    "Kobiety" = "#2E8B57",      # różowy
    "Mężczyźni" = "#87CEEB"    # niebieski
  )) + ggtitle("Postrzeganie wrażliwości u płci")
```
##### Różne kraje
```{r}
wrazliwosc_kraje_df <- gender_df %>% filter(Country == "Poland" | Country == "USA" | Country == "Brazil" | Country == "Netherlands" | Country == "Pakistan" | Country == "Iran" | Country == "India" | Country == "Germany" | Country == "China" | Country == "Japan" ) %>% select(Id,Country,Prescriptions_women_communion_5_sensitive, Prescriptions_men_communion_5_sensitive) 

names(wrazliwosc_kraje_df) <- c("Id","Kraj","Kobiety", "Mężczyźni")   

wrazliwosc_kraje_df %>% pivot_longer(
  cols=c(Kobiety, Mężczyźni),
  names_to= "measure",
    values_to= "value" ) %>% 
  ggplot(aes(y=value, x=Kraj, fill = measure)) + geom_boxplot() + theme(axis.text.x = element_text(size=7, angle=45)) + labs(x = "Kraj zamieszkania", y="Wrażliwość 1-7")+ scale_fill_manual(values = c(
    "Kobiety" = "#2E8B57",      
    "Mężczyźni" = "#87CEEB"    
  )) + ggtitle("Postrzeganie wrażliwości wg. kraju zamieszkania")
```
```{r}
wrazliwosc_kraje_df <- gender_df %>% filter(Major =="Engineering" |  Major =="Psychology" |  Major =="Business" | Major =="Social Sciences" | Major =="Sciences" | Major =="Mathematics/Statistics" |  Major == "Medicine") %>% select(Id,Major,Prescriptions_women_communion_5_sensitive, Prescriptions_men_communion_5_sensitive) 

names(wrazliwosc_kraje_df) <- c("Id","Dziedzina","Kobiety", "Mężczyźni")   

wrazliwosc_kraje_df %>% pivot_longer(
  cols=c(Kobiety, Mężczyźni),
  names_to= "measure",
    values_to= "value" ) %>% 
  ggplot(aes(y=value, x=Dziedzina, fill = measure)) + geom_boxplot() + theme(axis.text.x = element_text(size=7, angle=45)) + labs(x = "Dziedziny wykształcenia", y="Wrażliwość 1-7") + ggtitle("Postrzeganie wrażliwości wg. dziedziny wykształcenia")+ scale_fill_manual(values = c(
    "Kobiety" = "#2E8B57",      
    "Mężczyźni" = "#87CEEB"    
  )) 
```
```{r}
gender_df %>% ggplot(aes(x = Prescriptions_women_communion_5_sensitive, y = Prescriptions_women_agency_3_competitive)) + geom_jitter(colour="#2E8B57", alpha=0.2)+ ggtitle("Wrażliwość a rywalizacja u kobiet") + labs(x = "Wrażliwość", y="Rywalizacja")

```
```{r}
gender_df %>% ggplot(aes(x = Prescriptions_men_communion_5_sensitive, y = Prescriptions_men_agency_3_competitive)) + geom_jitter(colour="#87CEEB", alpha=0.2)+ ggtitle("Wrażliwość a rywalizacja u mężczyzn") + labs(x = "Wrażliwość", y="Rywalizacja")

```
2. Analiza zmiennych przez dane demograficzne - Dorota
Sensitive men - box plot 
Sensitive women - box plot

Competetive men - box plot 
Competetive women - box plot


Każdy z wykresów przez gender, major, country

16 wykresów

3. Krzyżowe

Ja:

Sensitive men x sensitive women - geom_bar 

Competetive men x competetive women - geom_bar


Dorota:

Sensitive men x competetive men - jitter

Sensitive women x competetive women - jitter


